【裁判字號】    90,抗,379
【裁判日期】    900823
【裁判案由】    聲請法官迴避
【裁判全文】
臺灣高等法院刑事裁定                                九十年度抗字第三七九號
    抗  告  人
    即  被  告  甲○○
右列抗告人因妨害公務案件，聲請原法院法官迴避，不服臺灣基隆地方法院九十年聲
字第四三四號。中華民國九十年六月二十日所為裁定，提起抗告，本院裁定如左：
    主  文
抗告駁回。
    理  由
一、原法院裁定意旨略以：當事人聲請法官（即推事）迴避，以有刑事訴訟法第十八
    條第一款、第二款所列情形之一者為限。其第十八條第一款係指法官有同法第十
    七條各款所定應自行迴避之事由而不自行迴避者；其第十八條第二款所謂「足認
    其執行職務有偏頗之虞」者，係指法官與訴訟關係人之間，具有客觀上之恩怨關
    係，足認其審判有公平之虞而言；所謂客觀上之恩怨，係依通常理性之人之合理
    觀點；若其對於該承辦法官能否為公平之裁判，足以產生懷疑，而其懷疑係出於
    客觀上之原因，而非出諸當事人主觀之判斷，始可謂之有偏頗之虞。經查抗告人
    甲○○前曾自訴駱精一妨害名譽案件，分由姚貴美法官審理，並裁定駁回抗告人
    之自訴，嗣抗告人以姚貴美法官於審理該案件時質疑抗告人所提出之祕密證人資
    料之合法性，認為姚法官侵害其名譽，因而向原法院民事庭起訴請求姚法官賠償
    其損害一千元；而本案抗告人所涉妨害公務案件，雖仍分由該院姚法官承辦，唯
    當事人若可藉由對法官提起民事訴訟為由，即可據以聲請該法官迴避後案之審理
    ，以法官於審理前案，法官獨立審判之精神亦將斲傷殆盡。何況，法官對於秘密
    證人之資料來源有所質疑，乃調查證據程序所必然，屬於法官在審判中訴訟指揮
    之範圍，尚不得僅憑聲請人主觀上之不悅，而遽認客觀上有何足以懷疑法官有不
    公平審判之原因。因認本件抗告人聲請法官迴避，為無理由，而駁回其聲請。
二、抗告意旨則以伊自訴駱精一妨害名譽案件，承審法官姚貴美任意以與案情毫無關
    係之祕密證人為指摘，不無以法官之職務，借機羞辱抗告人之嫌，且姚法官既疏
    未調查相關資料之合法性，卻在法庭上任意指摘抗告人，其顯有先入為主之偏見
    ，足見其審理本案已有偏見。又本案公訴人從未對抗告人作任何偵訊，率爾提起
    公訴，其起訴程序顯然違背法定程式，承審法官自應為不受理之判決，唯姚貴美
    法官仍予受理審理，顯偏頗檢察官。本件顯有迴避之理由云云。
三、查本件抗告人甲○○前曾向臺灣基隆地方法院自訴駱精一妨害名譽（八十八年度
    自字第八十三號），該案分由姚貴美法官審理，並裁定駁回抗告人之自訴，嗣抗
    告人以姚貴美法官於審理該案件時質疑抗告人所提出之祕密證人資料之合法性，
    認為姚法官侵害其名譽，因而向法院民事庭起訴請求姚法官賠償其損害一千元；
    而本案抗告人所涉妨害公務案件，仍分由姚法官承辦等情，業據原法院調閱八十
    九年度基小調字第一五七號損害賠償民事卷查明屬實，雖抗告人抗告人因此認姚
    法官與之有恩怨存在，其審理該案即有偏頗之虞云云；唯查，法官對於秘密證人
    之資料來源有所質疑，乃調查證據程序所必然，屬於法官在審判中訴訟指揮之範
    圍，尚不得僅憑聲請人主觀上之不悅，而遽認客觀上有何足以懷疑法官有不公平
    審判之原因。且承審法官既就抗告人所提出之資料予以質疑，顯見法官已就該資
    料予以調查審酌，尚難認有未盡調查之情事，抗告人以其對於姚法官起訴請求損
    害賠償，遽認其與姚法官有恩怨存在而有迴避之原因，原法院以抗告人之聲請為
    無理由而駁回其聲請，經核並無違誤，抗告意旨指摘原裁定不當，求予撤銷原裁
    定，核無理由，應駁回其抗告。
四、據上論斷，應依刑事訴訟法第四百十二條而裁定如主文。
中    華    民    國     九十     年       八       月       二十三     日
                          臺灣高等法院刑事第十八庭
                              審判長法  官  吳  明  峰
                                    法  官  許  宗  和
                                    法  官  林  陳  松
右正本證明與原本無異。
不得再抗告。
                                    書記官  鎖  瑞  嶺
中    華    民    國     九十     年       八       月       二十七     日


司法院資訊處製作；財團法人民間司法改革基金會備份。
